【裁判字號】    89,易,2727
【裁判日期】    890728
【裁判案由】    妨害公務
【裁判全文】
臺灣高雄地方法院刑事判決                        八十九年度易字第二七二七號
    公  訴  人  臺灣高雄地方法院檢察署檢察官
    被      告  乙○○
右列被告因妨害公務案件，經檢察官提起公訴（八十九年度偵字第二六八六號），本
院判決如左：
    主  文
乙○○對於公務員依法執行職務時，施強暴，處有期徒刑貳月，如易科罰金以參佰元
折算壹日。
    事  實
一、乙○○於民國八十九年一月二十四日晚上十時三十八分許，駕駛車牌號碼ＺＤ─
    三七八號營業小客車，在高雄市○○區○○路與重慶路口，因闖紅燈遭共騎機車
    原執行巡邏任務之高雄市政府警察局三民第一分局哈爾濱派出所警員甲○○、林
    大誌攔阻，並開立高雄市政府警察局舉發違反道路交通管理事件通知單（下稱舉
    發單），乙○○拒在舉發單上簽名然仍收下舉發單後，竟又隨即駕車連續闖越高
    雄市○○路、天津街及哈爾濱街等處之紅燈號誌，警員甲○○、林大誌見狀立即
    同乘一部機車在後追捕攔截，乙○○駕上開營業小客車自高雄市○○○路左轉自
    立路，再左轉建國路，行駛至建國路與中山路口遭車陣堵住，而停於快車道之內
    側車道，而共乘機車沿路尾追之警員甲○○、林大誌隨後趕上且出現在乙○○所
    駕營業小客車駕駛座之左方處，並業煞車準備對乙○○執行取締違反交通規則勤
    務之警員職務時，乙○○見狀為圖避免再遭開立舉發單，竟基於妨害公務之犯意
    ，突然以駕駛前揭營業小客車強力朝對向車道迴轉，並於迴轉時擦撞上開警員甲
    ○○、林大誌所共乘之機車之強暴方式（林大誌雖因而受有輕傷，然並未提出告
    訴），往反方向加速逃逸，妨害警員甲○○、林大誌依法執行取締交通違規之職
    務，嗣經警員甲○○、林大誌奮力在後追捕，乙○○始在高雄市○○路與三民路
    口停車受捕。
二、案經高雄市政府警察局三民第一分局報請臺灣高雄地方法院檢察署檢察官偵查起
    訴。
    理  由
一、訊據被告乙○○對於右揭時地因闖越紅燈，遭警員甲○○、林大誌開立舉發單，
    然拒簽名而收受後，又闖越高雄市○○路、天津街及哈爾濱街等處之紅燈號誌，
    並駕右開營業小客車行駛至建國路與中山路口，而停於快車道之內側車道，並迴
    轉反方向至對向車道時，擦撞及警員甲○○、林大誌所共乘之機車，然仍繼續朝
    前行駛，直至高雄市○○路與三民路停車遭隨後追及之警員甲○○、林大誌逮捕
    等情，固均為坦承，惟矢口否認妨害公務之犯行，並辯稱：伊駕前開營業小客車
    行駛至建國路與中山路口，而停於快車道之內側車道時，見對向車道邊有人叫車
    ，伊方往反方向迴轉至對向車道，當時並不知道警員甲○○、林大誌所共乘之機
    車業已跟隨在伊所駕之營業小客車車旁，而在迴轉時不慎擦撞警員甲○○、林大
    誌所乘之機車，伊見狀心生害怕，方未停車繼續朝前行駛，然至高雄市○○路與
    三民路即停車受捕，伊並無妨害公務之犯意云云。經查證人即警員甲○○、林大
    誌業均證稱：伊等原共乘一部機車至超商簽巡邏箱，見被告駕駛上揭營業小客車
    闖紅燈，伊等遂追及並於高雄市○○區○○路與重慶路口處攔住，由警員林大誌
    開立舉發單，被告表示拒簽並稱若其不停下來，警方也拿其沒皮條之語，伊等將
    舉發單告知聯給被告，其又馬上加速一路闖越九如路、天津街及哈爾濱街之紅燈
    ，伊等見狀馬上騎機車尾追，被告一路上從自立路左轉建國路，快至中山路口時
    被車陣堵住而停於快車道內側車道，伊等趕上並騎至被告所駕之業小客車駕駛座
    正左邊同向處，並煞車停住打算鳴笛叫其路邊停車，其轉頭一見伊等在其所駕之
    車之車旁，竟突然駕車稍加後退後即以約六十公里之時速迴轉往反方向逃逸，該
    車迴轉時並撞及伊等所乘之機車，經伊等迴轉追捕，被告始在中華路與三民路口
    停車等語至明（見本院八十九年七月四日訊問筆錄），並有高雄市警刑字第Ｂ0
    000000號（即上開遭被告拒簽者）及第Ｂ0000000號（即被告遭捕
    後所開立者）舉發單各一紙在卷可稽，再參以被告既坦承明知其一路上業闖越九
    如路、天津街及哈爾濱街等處之紅燈，復又知其駕車迴轉時業撞及警員所乘之機
    車，然其竟不立即下車查看，反而駕車快速逃逸，並不顧警員在後追捕，一直行
    駛至中華路與三民路口此與現場相當長距離之處，方始停車受捕，則其企圖逃避
    警員取締交通違規事件之意，應足認明確等情綜合以觀，被告突然駕車迴轉，並
    撞及警員所乘之機車後仍往反方向逃逸，無非欲藉此強暴方式逃避警員執行取締
    之職務，則其妨害公務之犯意，實至為彰顯，殊無容其推諉之理。從而，被告所
    辯云云，無非事後卸責之詞，不足採信，事證明確，被告犯行洵堪認定。
二、核被告所為，係犯刑法第一百三十五條第一項之妨害公務罪。查刑法第一百三十
    五條第一項之罪，所處罰者均係行為人妨害國家公務之執行，其被害者為國家法
    益，並非公務員個人，從而被告上開同時妨害警員甲○○、林大誌執行公務，其
    被害之國家法益仍係單一，應為單純一罪，附此敘明。爰審酌被告僅為逃避取締
    ，竟以強暴方式妨害警員執行公務，業已侵害國家公務之執行，且犯後猶否認犯
    行，犯後態度難認良好等一切情狀，酌情量處如主文所示之刑，並諭知易科罰金
    之折算標準，以示懲儆。
據上論斷，應依刑事訴訟法第二百九十九條第一項前段，刑法第一百三十五條第一項
、第四十一條，罰金罰鍰提高標準條例第一條前段、第二條，判決如主文。
本案經檢察官秦德進到庭執行職務
中      華      民      國    八十九    年      七      月    二十八    日
                                      臺灣高雄地方法院刑事第二庭
                                          法  官    陳  威  龍
右正本證明與原本無異。
如不服本判決，應於判決送達後十日內，向本院提出上訴狀。
                                          書記官    林  雯  琪
中      華      民      國    八十九    年      七      月    二十八    日
附錄本案論罪科刑法條全文
刑法第一百三十五條第一項：對於公務員依法執行職務時，施強暴脅迫者，處三年以
下有期徒刑、拘役或三百元以下罰金。


司法院資訊處製作；財團法人民間司法改革基金會備份。
